【裁判字號】    99,台上,2960
【裁判日期】    990513
【裁判案由】    妨害國幣懲治條例
【裁判全文】
最高法院刑事判決            九十九年度台上字第二九六０號
上  訴  人  台灣高等法院台中分院檢察署檢察官
被      告  甲○○
上列上訴人因被告妨害國幣懲治條例案件，不服台灣高等法院台
中分院中華民國九十七年四月二十二日第二審判決（九十七年度
上訴字第五二六號，起訴案號：台灣台中地方法院檢察署九十六
年度偵緝字第一四八四號），提起上訴，本院判決如下：
    主  文
上訴駁回。
    理  由
按刑事訴訟法第三百七十七條規定，上訴於第三審法院，非以判
決違背法令為理由，不得為之。是提起第三審上訴，應以原判決
違背法令為理由，係屬法定要件。如果上訴理由書狀並未依據卷
內訴訟資料，具體指摘原判決不適用何種法則或如何適用不當，
或所指摘原判決違法情事，顯與法律規定得為第三審上訴理由之
違法情形，不相適合時，均應認其上訴為違背法律上之程式，予
以駁回。本件原判決以公訴意旨略以：被告甲○○意圖供行使之
用，於不詳時間、地點，接續偽造面額新台幣（下同）一千元、
五百元、一百元紙幣。嗣於民國八十九年十二月二十六日下午三
時四十分許，在台中縣沙鹿鎮○○街二六巷一二號三一五室被告
住處（下稱被告住處），為警查獲，並扣得偽造一千元紙幣五百
八十八張、五百元紙幣一百三十七張、一千元紙幣半成品二百八
十二張、五百元紙幣半成品二十四張、一百元紙幣半成品五張、
人頭浮水印一顆及偽造工具一批。因認被告涉犯妨害國幣懲治條
例第三條第一項之意圖供行使之用而偽造幣券罪嫌等情。經審理
結果，認為不能證明被告犯罪，因而維持第一審諭知被告無罪之
判決，駁回檢察官在第二審之上訴。原判決已依卷內證據資料，
詳為說明，從形式上觀察，並無何違背法令之情形存在。檢察官
上訴意旨略以：(一)警方於八十九年十月二十六日，在被告住處，
查獲偽造一千元、五百元、一百元紙幣成品、半成品、人頭浮水
印及偽造工具；被告亦自承上述物品係其放置在被告住處，顯見
被告確有偽造幣券犯行。乃原判決對被告無故持有上述偽造紙幣
等物品之事實，悉予摒棄，遽為有利於被告之認定，顯有判決不
依卷內證據資料之違誤。(二)被告雖辯稱經警在被告住處查獲之偽
造紙幣成品、半成品等物品，係吳國榮、李世裕、許東勳、魏文
養等人前於八十九年八月二十九日，為警破獲偽造紙幣之同一批
物品，因未一併被查獲所遺留云云。但吳國榮已於第一審證稱：
伊偽造之紙幣，已全數遭警查扣，警方在被告住處查獲之物品與
伊無關云云，顯見被告所辯上情，並非實在。乃原判決竟不採吳
國榮所為不利於被告之證詞，率為有利於被告之認定，有採證與
卷內證據資料不相適合之違誤。(三)於九十六年十月三十日第一審
審判期日，審判長訊以「沙鹿鎮○○街二六巷這個地點，除查扣
浮水印章、（偽造）鈔票之外，還有扣到什麼東西？」被告供述
：警察說是偽造工具，其實是家裡使用之螺絲起子、美工刀、筆
云云；又警方所製作「扣押物品清單」編號七記載「偽造工具乙
批」，足見警方有在被告住處搜索查扣偽造工具一批。原判決竟
認警方未扣得偽造工具一批，核與卷內證據資料不符，有判決理
由矛盾之違法。(四)在被告住處查獲之偽造紙幣成品，其中面額一
千元（安一版）紙幣共計二十二張、一千元（華二版）（號碼：
DR904302JV、DR904303JV、DR904304JV、CT031115GZ、CL204961
DV、DT697902JU、DS246305HW、DK170104EW、DM544607EW）合計
三百七十四張；五百元紙幣（華二版）共計一百三十七張，均以
彩色「噴墨」方式仿印等情，有中央印製廠九十六年七月十日中
印發字第0960003130號函所附鑑定報告可參；又吳國榮、李世裕
、許東勳、魏文養等人為警查獲之偽造紙幣，均係以彩色「雷射
輸出」方式（含彩色影印）仿印等情，有中央銀行發行局九十年
十一月二日（九０）台央發字第030054124 號函為證，足見二者
仿印之方法，明顯不同。另偽造面額一千元（安一版）紙幣二十
二張，無凹版印紋突起效果，無水印，其中十九張正面五段裸露
部分及左下角折光變色油墨面額數字，均以亮光物質仿造，與吳
國榮、李世裕、許東勳、魏文養等人為警查獲之偽造紙幣不同。
原判決就上述不利於被告之事證，均未予審酌，即遽為有利於被
告之認定，顯有判決理由矛盾之違法等語。經查：(一)證據之取捨
與證據之證明力如何，均屬事實審法院得裁量、判斷之職權；苟
其此項裁量、判斷，並不悖乎經驗法則或論理法則，又於判決內
論述其何以作此判斷之心證理由者，即不得任意指摘其為違法，
而據為提起第三審上訴之合法理由。查(1)原判決審酌檢察官所舉
事證，包括檢察官上訴意旨所指被告持有為警查獲之偽造一千元
、五百元、一百元紙幣成品、半成品、人頭浮水印等，仍採取被
告所辯在被告住處查獲之偽造紙幣成品、半成品及人頭浮水印等
物品，是吳國榮、李世裕、許東勳、魏文養等人前於八十九年八
月二十九日，為警查獲偽造紙幣之同一批物品，因未一併被查獲
所遺留等情，而不採吳國榮於第一審所證情節，已依憑卷內證據
資料，包括李世裕、許東勳、魏文養等人於警詢、檢察官訊問時
供述情節，及先後查獲之偽造紙幣特徵，詳為說明所憑理由（見
原判決第三至七頁）。又持有偽造紙幣等物品，於通常情形，並
不限於自己偽造紙幣之單一原因。原判決所為論述說明，核與事
理無違，係其取捨證據及判斷證據證明力職權之適法行使，於法
尚無不合，難認有檢察官上訴意旨所指採證與卷內證據不合之違
誤。至於被告於警詢、檢察官訊問時及第一審、原審一再自承，
其於八十九年八月間，取得偽造紙幣成品持有等情，是否另犯他
罪（例如刑法第一百九十六條第二項之收集偽造通用紙幣罪）？
因與其被訴偽造紙幣之時間、地點及行為態樣，皆有明顯不同，
難認屬於起訴範圍，又非起訴效力所及，原審未併予審理，尚無
不合，應由檢察官斟酌情形，另行偵查處理，附此說明。(2)卷附
中央印製廠九十六年七月十日中印發字第0960003130號函所附鑑
定報告（見偵查卷第五０至五二頁）明，在被告住處查獲之偽
造紙幣成品、半成品，有以彩色「噴墨」方式仿印，亦有以彩色
「雷射輸出」式仿印等情，並非概屬同一方式仿印。檢察官上訴
意旨所指偽造紙幣以彩色「噴墨」或彩色「雷射輸出」方式仿印
，僅係使用之影印（印表）機列印功能，有所不同。而在被告住
處查獲之偽造紙幣成品、半成品兼具二種方式，並非俱屬吳國榮
、李世裕、許東勳、魏文養等人為警查獲之偽造紙幣所無之彩色
「噴墨」方式仿印，難以因此認定必然不屬同一批偽造紙幣。又
檢察官上訴意旨所指經警在被告住處查獲之偽造面額一千元（安
一版）紙幣二十二張，無凹版印紋突起效果，無水印，其中十九
張正面五段裸露部分及左下角折光變色油墨面額數字，均以亮光
物質仿造，與吳國榮、李世裕、許東勳、魏文養等人為警查獲之
偽造紙幣不同等情，僅屬偽造過程之細微差異，而一般偽造紙幣
作法，係以真正紙幣影印後，逐張個別製作浮水印等細部加工，
製作進度不免未能齊一，所用手法難免略有不同，亦不能因此認
定必然不屬同一批偽造紙幣。原判決一併審酌上述中央銀行發行
局、中央印製廠所為鑑定結果，仍認定警方在被告住處查獲之偽
造紙幣，係吳國榮、李世裕、許東勳、魏文養等人同一批偽造紙
幣，尚非事理所無，難認有檢察官上訴意旨所指判決理由矛盾之
違法。(二)原判決理由說明台中縣警察局刑事案件移送書及搜索扣
押證明筆錄，均未記載查扣偽造工具一批等語（見原判決第七頁
），核與卷附台中縣警察局刑事案件移送書及搜索扣押證明筆錄
之記載（見九十年度偵字第二二五五號卷第八、一五、一六頁）
，並無不合。至於檢察官上訴意旨指稱被告在第一審供述，警方
有查扣所謂偽造工具一批；警方所製作「扣押物品清單」編號七
記載「偽造工具乙批」等情（見偵查卷第四四頁），與原判決所
為說明無涉，難認有判決理由矛盾之違誤。又檢察官上訴意旨並
未具體指明所謂「偽造工具乙批」究係何物？與被告偽造紙幣有
何關聯？如何據為不利於被告之認定？倘予以調查、審酌，對判
決結果有何影響？自不屬上訴第三審之適法理由。原審就檢察官
所提出及卷內所存證據等訴訟資料，逐一剖析，參互審酌，仍無
從獲得被告犯偽造幣券罪之確切心證，因此維持第一審諭知被告
無罪之判決，駁回檢察官在第二審之上訴，乃屬其取捨證據及判
斷證據證明力職權之合法行使。檢察官上訴意旨，仍憑己見為不
同之評價，及就原審調查、取捨證據及判決內已明白論斷之事項
，執以指摘原判決違法，與法律規定得為第三審上訴理由之違法
情形，不相適合。應認檢察官之上訴為違背法律上之程式，予以
駁回。
據上論結，應依刑事訴訟法第三百九十五條前段，判決如主文。
中    華    民    國  九十九  年    五    月   十三   日
                      最高法院刑事第十二庭
                          審判長法官  黃  一  鑫
                                法官  張  春  福
                                法官  林  勤  純
                                法官  李  錦  樑
                                法官  陳  國  文
本件正本證明與原本無異
                                      書  記  官
中    華    民    國  九十九  年    五    月   十九   日
                                                       s

司法院資訊處製作；財團法人民間司法改革基金會備份。
